臺灣高等法院刑事判決
110年度上訴字第869號
上  訴  人  臺灣桃園地方檢察署檢察官
上  訴  人  
即  被  告  李慧君




上列上訴人等因被告偽造文書等案件，不服臺灣桃園地方法院10
9年度訴字第882號，中華民國109年12月9日第一審判決（起訴案
號：臺灣桃園地方檢察署109年度偵緝字第583號），提起上訴，
本院判決如下：
    主  文
上訴駁回。
    事  實
一、李慧君為振緯興業有限公司（下稱振緯公司）負責人，自民
    國105年1月起陸續向楊○儒借貸，楊○儒於106年1月間聽聞李
    慧君經濟狀況不佳而不願繼續借款，李慧君為取信楊○儒，
    竟意圖為自己不法所有，基於詐欺取財及行使偽造私文書之
    犯意，於106年1月間某日，在臺灣地區某不詳地點，偽造「
    漢翔航空工業（股）公司契約書」、「台灣中油股份有限公
    司器材採購契約條款（內購）」、「國防部軍備局生產製造
    中心第二０二廠（購辦訂約）JB05041P062清單」等採購契約
    ，藉以營造振緯公司得標多起公共工程標案且財務狀況良好
    之假象，於106年1月4日，在址設桃園市○○區○○○街0號周樂
    繼代書事務所內，將上開偽造契約影本及振緯公司帳戶存摺
    、印鑑章交與楊○儒作為擔保，向楊○儒保證振緯公司承攬標
    案所得工程款項將優先清償積欠楊○儒之債務，致楊○儒陷於
    錯誤，誤信李慧君經濟狀況良好，而接續於如附表所示之時
    間，由其所有之永豐商業銀行帳號00000000000000號帳戶，
    以匯款方式出借如附表所示之金額共計新臺幣（下同）346
    萬8,352元予李慧君，嗣因李慧君未依約還款，楊○儒查知振
    緯公司實際並無承攬上開契約之採購案，始悉上情。
二、案經楊○儒訴由臺灣桃園地方檢察署檢察官偵查起訴。
    理  由
一、證據能力
㈠按被告以外之人於審判外之陳述，雖不符前4條（刑事訴訟法第
  159條之1至第159條之4）之規定，而經當事人於審判程序同意
  作為證據，法院審酌該言詞陳述或書面陳述作成時之情況，認
  為適當者，亦得為證據；當事人、代理人或辯護人於法院調查
  證據時，知有第159條第1項不得為證據之情形，而未於言詞辯
  論終結前聲明異議者，視為有前項之同意，刑事訴訟法第159
  條之5第1項、第2項分別定有明文。上訴人即被告李慧君於本
  院審理程序經合法傳喚無正當理由未到庭，而本判決下列所引
  被告以外之人於審判外之供述，上訴人即檢察官、被告於本院
  準備程序均表示同意有證據能力（見本院卷第59頁），經本院
  審酌該供述證據之作成情況，並無違法不當及證明力明顯過低
  之瑕疵，認以之作為證據應屬適當，復經本院依法踐行調查證
  據程序，揆諸前開規定，爰依刑事訴訟法第159條之5規定，認
  前揭證據有證據能力。
㈡本判決認定事實所引用之下列非供述證據，經核其作成及取證
  程序均無違法之處，與本案亦具有關連性，而檢察官、被告於
  本院準備程序均未爭執其證據能力（見本院卷第60頁），依刑
  事訴訟法第158條之4反面解釋，自有證據能力。
二、認定事實所憑之證據及理由
　　被告經合法傳喚無正當理由未於本院審理期日到庭，然上揭
    事實，業據被告於原審審理程序及本院準備程序均坦承不諱
    （見原審訴字卷第58頁、本院卷第58頁），核與證人即告訴
    人楊○儒於偵查中之證述（見107年度他字卷第2797號卷，下
    稱他字卷，第58至59頁反面）相符，並有106年1月4日借貸
    契約書及附件存摺影本、漢翔航空工業（股）公司B747PF安
    全門木箱製作契約書、國防部軍備局製造中心二○二廠購辦
    訂約、台灣中油股份有限公司器材採購契約條款（見他字卷
    第5至25頁）、借貸契約書、支票、退票理由單影本（見他
    字卷第63至86-1頁）、永豐銀行新臺幣匯款申請單（代傳票
    ）、告訴人所有永豐銀行存摺封面及內頁交易明細、借貸契
    約書、支票、退票理由單影本（見他字卷第90至150頁）、
    漢翔航空工業股份有限公司107年4月30日翔安字第10700020
    61號函暨所附106年1月25日一般用電木粉等32項契約書（見
    他字卷第35至47頁）、台灣中油股份有限公司107年5月3日
    油採購發字第10700977420號函（見他字卷第48頁）、國防
    部軍備局生產製造中心第202廠107年5月14日備二廠采字第1
    070002127號函暨所附決標紀錄（見他字卷第49至50頁）、1
    09年9月17日備二廠采字第1090013171號函（見原審訴字卷
    第27頁）等件附卷可稽，足認被告前揭任意性自白與事實相
    符，堪可採認。又被告於本院110年5月12日準備程序雖陳稱
    印象中伊後來有還兩筆各5萬元予告訴人，要回去查一下等
    語（見本院卷第59頁)，經本院諭知若有清償紀錄庭後儘速
    陳報法院（見本院卷第61頁)，然迄至本院110年9月2日審理
    程序，被告均未陳報有何清償紀錄，而告訴代理人於本院審
    理時明確陳稱自告訴人提告後迄今均未獲清償（見本院卷第
    128頁)，足認如事實欄一所示出借之346萬8,352元，被告尚
    未清償，附此敘明。綜上，本案事證明確，被告犯行洵堪認
    定，應依法論科。　
三、論罪
㈠核被告所為，係犯刑法第216條、210條行使偽造私文書罪及同
  法第339條第1項之詐欺取財罪。其偽造私文書後加以行使，偽
  造之低度行為應為行使之高度行為所吸收，不另論罪。
㈡被告以一行為同時觸犯行使偽造私文書罪及詐欺取財罪，屬刑
  法第55條規定之想像競合犯，應從一重之行使偽造私文書罪論
  處。
四、上訴駁回之理由
㈠原審審理後，以被告行使偽造私文書等犯行事證明確，適用刑
  法第216條、210條、第339條第1項、第55條、第38條之1第1 
  項、第3項等規定，審酌被告為具備一般智識程度及社會歷練
  之成年人，竟不思付出自身勞力或技能，循正當途徑獲取生活
  所需之錢財，擅自偽造文書後，持該等文書向告訴人詐取金錢
  ，侵害他人之權益及財產法益，所為甚為不該，兼衡被告終能
  坦承犯行及迄今未能賠償告訴人損失或與告訴人達成和解之犯
  後態度，又參酌告訴代理人對量刑之意見、被告之生平素行、
  教育程度、職業、家庭經濟與生活狀況，暨其犯罪動機、目的
  、手段、情節及所詐得金錢之數額非微等一切情狀，量處有期
  徒刑1年3月；並說明：被告於本案詐欺犯行共詐得3,468,352
  元，係屬被告之犯罪所得，雖未扣案，仍應依刑法第38條之1
  第1項、第3項規定，宣告沒收，於全部或一部不能沒收或不宜
  執行沒收時，追徵其價額；未扣案之「漢翔航空工業（股）公
  司契約書」、「台灣中油股份有限公司器材採購契約條款（內
  購）」、「國防部軍備局生產製造中心第二０二廠（購辦訂約
  ）JB05041P062清單」正本，雖為被告犯罪所用之物，然被告
  既持之向告訴人行使，已非被告所有，且核非屬違禁物或須義
  務沒收之物，爰不予宣告沒收。原審認事用法並無違誤，量刑
  亦無失衡。
㈡被告上訴意旨略以：其固然有行使偽造文書之行為，然是因告
  訴人要求被告提出有能力繼續清償當時所積欠借款之證明文書
  ，被告怕告訴人催討借款，且希望日後告訴人能繼續幫忙被告
  周轉，方才提供本件偽造之文書以取信於告訴人，被告乃是被
  動而犯罪，原審未斟酌上情，有違比例原則、平等原則等語。
㈢檢察官依循告訴人請求提起上訴意旨略以：被告於偵訊時，對
  於其偽造本件漢翔航空股份有限公司、台灣中油股份有限公司
  、國防部軍備局生產製造中心第202廠之採購契約，並持以向
  告訴人行使而詐得借款之犯行均為否認，而於原審109年8月10
  日準備程序時，僅坦承有偽造上開漢翔航空股份有限公司、台
  灣中油股份有限公司之採購契約，仍舊否認有偽造上述國防部
  軍備局生產製造中心第202廠之採購契約及詐欺犯行，直至該
  第202廠函覆原審，該廠JB05041P062清單之製作權人為該廠，
  上述清單中之預估數量欄位也應由該廠填載後，於109年11月1
  3日準備程序時，被告始坦認本件行使偽造私文書及詐欺取財
  犯行。且被告先前於101、102年間已有以行使偽造私文書之方
  式詐得借款之犯行，並經原審法院於106年7月31日判決確定，
  此雖未構成累犯，但由此可見，被告並未在該案中記取教訓、
  有所悔悟，竟僅為順利向告訴人借得借款，以類似之手法再次
  犯案。由上述可知，被告先前已有以相似手法犯案之前科，且
  本件告訴人提起告訴後，被告於偵訊時仍飾詞狡辯，起初於法
  院行準備程序時，被告也未能坦認全部犯行，而就本案亦未積
  極與告訴人達成和解，原審未考量上開被告之犯後態度及品行
  ，僅判處被告有期徒刑1年3月，似非妥適。爰依法提起上訴等
  語。
㈣按量刑之輕重，係屬為裁判之法院得依職權裁量之事項，苟其
  量刑已以行為人之責任為基礎，並斟酌刑法第57條所列一切情
  狀，在法定刑度內，酌量科刑，如無偏執一端，致明顯輕重失
  衡情形，不得遽指為不當或違法（最高法院72年度台上字第66
  96號判例、99年度台上字第189號判決意旨參照）。又刑罰之
  量定屬法院自由裁量之職權行使，但仍應審酌刑法第57條所列
  各款事由及一切情狀，為酌量輕重之標準，並非漫無限制，在
  同一犯罪事實與情節，如別無其他加重或減輕之原因，下級法
  院量定之刑，亦無過重或失輕之不當情形，則上級法院對於下
  級法院之職權行使，原則上應予尊重(最高法院85年度台上字
  第2446號判決意旨參照)。原審就被告之素行、犯罪情節、犯
  罪動機、所生損害、犯後態度、教育程度、家庭經濟狀況等刑
  法第57條所定科刑輕重應審酌之事項均已加以審酌，並就被告
  坦承犯行之時點、迄未賠償告訴人損失等犯後態度予以審酌，
  其量定之刑罰，並未逾法定刑度，亦無失出失入之情事，難認
  原審有何濫用量刑職權、量刑失衡之情形，亦無被告、檢察官
  上訴意旨主張漏未審酌之情事。綜上，檢察官以量刑過輕、被
  告以量刑過重為由分別提起上訴，均無理由，應予駁回。
五、被告經合法傳喚，於本院審理期日無正當理由未到庭，爰不
    待其陳述，逕行判決。　　　　
據上論斷，應依刑事訴訟法第371條、第368條，判決如主文。　
本案經檢察官吳明嫺提起公訴，檢察官古御詩提起上訴，檢察官
孫治遠到庭執行職務。　
中　　華　　民　　國　　110 　年　　9 　　月　　30　　日
                  刑事第十八庭  審判長法  官  何俏美
                                      法  官  陳海寧
                                      法  官  葉乃瑋
以上正本證明與原本無異。
如不服本判決，應於收受送達後20日內向本院提出上訴書狀，其
未敘述上訴之理由者並得於提起上訴後20日內向本院補提理由書
（均須按他造當事人之人數附繕本）「切勿逕送上級法院」。
                                      書記官  程欣怡
中　　華　　民　　國　　110 　年　　9 　　月　　30　　日
附錄：本案論罪科刑法條全文
中華民國刑法第216條
行使第二百一十條至第二百一十五條之文書者，依偽造、變造文
書或登載不實事項或使登載不實事項之規定處斷。　　　
中華民國刑法第210條
偽造、變造私文書，足以生損害於公眾或他人者，處五年以下有
期徒刑。
中華民國刑法第339條
意圖為自己或第三人不法之所有，以詐術使人將本人或第三人之
物交付者，處五年以下有期徒刑、拘役或科或併科五十萬元以下
罰金。
以前項方法得財產上不法之利益或使第三人得之者，亦同。
前二項之未遂犯罰之。　　　
附表
┌───┬───────┬───────┐
│編號  │借款時間      │借款金額      │
│      │（民國）      │（新臺幣）    │
├───┼───────┼───────┤
│1     │106年2月24日  │        20萬元│
├───┼───────┼───────┤
│2     │106年3月2日   │        35萬元│
├───┼───────┼───────┤
│3     │106年3月3日   │        35萬元│
├───┼───────┼───────┤
│4     │106年3月10日  │        47萬元│
├───┼───────┼───────┤
│5     │106年3月16日  │        20萬元│
├───┼───────┼───────┤
│6     │106年3月17日  │        45萬元│
├───┼───────┼───────┤
│7     │106年3月24日  │        52萬元│
├───┼───────┼───────┤
│8     │106年3月30日  │   31萬8,000元│
├───┼───────┼───────┤
│9     │106年3月31日  │     10萬352元│
├───┼───────┼───────┤
│10    │106年6月6日   │    9萬5,000元│
├───┼───────┼───────┤
│11    │106年6月28日  │   41萬5,000元│
├───┴───────┼───────┤
│合計                  │  346萬8,352元│
└───────────┴───────┘